【裁判字號】    99,訴易,12
【裁判日期】    990525
【裁判案由】    侵權行為損害賠償
【裁判全文】
臺灣高等法院民事判決                  99年度訴易字第12號
原      告  庚○○
            丁○○
被      告  乙○○
            戊○○
            丙○○
            己○○
            甲○○
上列當事人間請求侵權行為損害賠償事件，原告提起刑事附帶民
事訴訟，經本院刑事庭移送前來，本院於中華民國99年5月11日
言詞辯論終結，判決如下：
    主    文
被告應連帶給付原告庚○○新台幣壹拾玖萬玖仟玖佰捌拾元，
及被告乙○○、戊○○、丙○○、甲○○自民國九十八年六月十
八日起，被告己○○自民國九十八年六月二十日起，均至清償日
止按年息百分之五計算之利息。
被告應連帶給付原告丁○○新台幣壹拾陸萬壹仟玖佰柒拾肆元，
及被告乙○○、戊○○、丙○○、甲○○自民國九十八年六月十
二日起，被告己○○自民國九十八年六月十六日起，均至清償日
止按年息百分之五計算之利息。
訴訟費用由被告連帶負擔。
    事實與理由
一、本件被告乙○○、戊○○、丙○○、己○○、甲○○經合法
    通知，未於言詞辯論期日到場，核無民事訴訟法第386條所
    列各款情形，爰依原告之聲請，由其一造辯論而為判決。
二、本件原告主張：被告乙○○於民國（下同）96年7月間，依
    報紙分類廣告刊登之收購人頭帳戶訊息，而與大陸地區真實
    姓名、年籍不詳，綽號「阿俊」「小寶」「白先生」「小龍
    」「小王」「水果」「大寶」等成年男女所組之詐騙集團接
    觸後，與該詐騙集團達成合作之協議，旋即在臺灣地區招募
    被告己○○、戊○○共組「車手集團」，以被告乙○○為首
    ，與上開詐騙集團成員共同基於詐騙之犯意聯絡，分工負責
    在臺灣地區專門負責提領詐欺所得贓款之工作。96年9月13
    日被告乙○○因罹患血癌入院退居幕後，將上開車手集團事
    務交由被告己○○負責。被告己○○又陸續於96年10月、11
    月間招募被告甲○○、丙○○加入該「車手集團」。被告乙
    ○○、己○○、戊○○、甲○○、丙○○等五人與上開「阿
    俊」等詐騙集團成員，共同基於意圖為自己不法所有之詐欺
    犯意聯絡，於96年10月18日19時許，假冒雅虎公司人員，撥
    打電話給原告丁○○，佯稱原告丁○○先前網路購物，因匯
    款操作錯誤，誤設定為分期自動轉帳扣款，要求原告丁○○
    至自動櫃員機取消定期轉帳設定，致原告丁○○陷於錯誤，
    先後至新竹市○○路○段311號郵局、新竹市○○路○段611
    號第一商業銀行、新竹市○○路141號台北富邦商業銀行，
    依被告詐騙集團之指示操作自動櫃員機，而於同日21時6分
    許而匯款29,987元至被告詐騙集團使用之陽信商業銀行大順
    分行第0000000000 00號帳戶；又先後於同日21時29分、同
    時22時15分、隔日0時35分、隔日0時39分、隔日0時42分各
    匯款29,987元、3萬元、3萬元，26,000元至被告詐騙集團所
    使用之台北富邦商業銀行鳳山分行第000000000000號帳戶。
    被告等又於96年11月2日假冒拍賣網站之賣家，撥打電話給
    原告庚○○，佯稱原告庚○○因網路購物，將自其帳戶扣款
    ，須原告庚○○至自動櫃員機操作解除設定，以免遭扣款，
    致原告庚○○陷於錯誤，至金融機構之自動櫃員機前，依被
    告成員之指示操作而於同日18時7分匯款29,983元至被告詐
    騙集團使用之華南商業銀行水湳分行第000000000000號帳戶
    ，又於同日18時、同日18時51分、隔日0時17分、隔日0時24
    分許，各匯款6萬元、1萬元、96,000元、4,000元至詐騙集
    團所使用之彭俊魁之渣打國際商業銀行竹北分行第00000000
    000000號帳戶內等情，爰依侵權行為法律關係，求為判決：
    (一)被告應連帶給付原告庚○○199,983元及自起訴狀繕本送
    達翌日起至清償日止按年息百分之五計算之利息。(二)被告應
    連帶給付原告丁○○161,974元，及自起訴狀繕本送達翌日
    起至清償日止按年息百分之五計算之利息。(三)訴訟費用由被
    告連帶負擔。
三、被告未於言詞辯論期日到場，亦未提出書狀為何聲明陳述。
四、原告主張之事實，業據其二人分別於警訊中陳述明確，有警
    訊筆錄在卷可稽（見外放臺灣新竹地方法院檢察署96年度偵
    字第7599號卷二第320至321頁、350之1至350之3頁），原告
    丁○○部分並有轉帳收據6張、收款帳號對照表、96年10月1
    8日新竹埔頂派出所受理詐驗帳戶通報警示簡便格式表、96
    年10月19日警政署反詐騙案件記綠表在卷足憑（見新竹地方
    法院97年度訴字第299號刑事卷二第263至267頁），原告庚
    ○○部分亦有收款帳號對照表、96年11月2日新竹埔頂派出
    所受理詐騙帳戶通報警示簡便格式表、96年11月3日警政署
    反詐騙案件紀錄表、96年11月3日苗栗縣南苗派出所報案三
    聯單在卷可按（見同上卷刑事卷二第318頁、卷三第171、17
    2、176頁）。被告已於相當時期經合法通知，既不於言詞辯
    論期日場爭執，復不提出書狀答辯以供本院斟酌，依民事訴
    訟法第280條第3項準用第1項規定，視為自認。且被告亦因
    上開行為經本院98年度上訴字第1472號刑事判決以被告乙○
    ○、戊○○、丙○○、己○○、甲○○共同犯詐欺罪，被告
    乙○○判處有期徒刑三年六月、被告戊○○判處有期徒刑二
    年六月、被告丙○○判處有期徒刑二年、被告己○○判處有
    期徒刑四年、被告甲○○判處有期徒刑二年四月在案（見本
    院卷第3至53頁）。原告主張受被告詐騙而受有損害，應堪
    信為真實。
五、按因故意或過失，不法侵害他人之權利者，負損害賠償責任
    。故意以背於善良風俗之方法，加損害於他人者亦同。數人
    共同不法侵害他人之權利者，連帶負損害賠償責任﹔不能知
    其中孰為加害人者，亦同。民法第184條第1項、第185條第1
    項定有明文。本件原告庚○○先後於96年11月2日、3日依被
    告等人之指示匯款29,983元、60,000元、10,000元、96,000
    元、4,000元，合計199,983元至詐騙集團所使用之銀行帳戶
    內；原告丁○○則先後於96年10月18日、19日依被告等人之
    指示匯款6筆，金額各29,987元、29,987元、16,000元、30,
    000元、3,000元，26,000元，合計161,974元至被告詐騙集
    團所使用之銀行帳戶內，已如前述，則原告主張原告庚○○
    因被告之行為受有199,983元之損害，原告丁○○因被告之
    行為受有161,974元之損害，應由被告負連帶賠償責任，自
    屬有據。
六、又按遲延之債務，以支付金錢為標的者，債權人得請求依法
    定利率計算之遲延利息。應付利息之債，其利率未經約定，
    亦無法律可據者，週年利率為百分之五。民法第233條第1項
    、第203條定有明文。本件原告庚○○起訴狀繕本分別於98
    年6月17日送達於被告乙○○、戊○○、丙○○、甲○○，
    於98年6月19日送達於被告己○○；原告丁○○之起訴狀繕
    本分別於98年6月11日送達於被告乙○○、戊○○、丙○○
    、甲○○，於98年6月15日送達於被告己○○，有各該送達
    證書在卷可稽（見本院98年度附民字第149號卷第6至12頁、
    第19至25頁），則原告庚○○請求被告乙○○、戊○○、丙
    ○○、甲○○自98年6月18日、被告己○○自98年6月20日起
    ；原告丁○○請求被告乙○○、戊○○、丙○○、甲○○自
    98年6月12日、被告己○○自98年6月16日起，均至清償日止
    按年息百分之五計付利息，亦屬有據。
七、從而，原告本於侵權行為法律關係，請求被告連帶給付原告
    庚○○199,983元，及被告乙○○、戊○○、丙○○、甲○
    ○自98年6月18日、被告己○○自98年6月20日起，均至清償
    日止按年息百分之五計算之利息；及連帶給付原告丁○○16
    1,974元，及被告乙○○、戊○○、丙○○、甲○○自98 年
    6月12日、被告己○○自98年6月16日起，均至清償日止按年
    息百分之五計算之利息，為有理由，應予准許。
八、兩造其餘主張陳述及所提之證據，經本院審酌後，認均不足
    以影響本判決之結果，均毋庸再予論述，附此敘明。
九、結論：本件原告之訴為有理由，並依民事訴訟法第385條第1
    項前段、第85條第2項，判決如主文。
    .
中    華    民    國    99    年    5     月    25    日
                  民事第三庭
                        審判長法  官 林敬修
                              法  官 吳青蓉
                              法  官 張靜女
正本係照原本作成。
不得上訴。
中    華    民    國    99    年    5     月    26    日
                              書記官 蕭麗珍

司法院資訊處製作；財團法人民間司法改革基金會備份。
